【裁判字號】    90,易,2660
【裁判日期】    920409
【裁判案由】    毀損等
【裁判全文】
臺灣桃園地方法院刑事判決                          九十年度易字第二六六號
    公  訴  人  臺灣桃園地方法院檢察署檢察官
    被      告  壬○○
                庚○○
                戊○○
                丙○○
                甲○○
                丁○○
                辛○○
    共      同
    選任辯護人  邱清銜律師
右列被告等因毀損等案件，經檢察官提起公訴（九十年度偵字第四八六九號），本院
判決如左：
    主  文
壬○○、庚○○、戊○○、丙○○、甲○○、丁○○均無罪。
本件辛○○部分公訴不受理。
    理  由
一、公訴意旨略以：被告壬○○、庚○○、戊○○、丙○○、甲○○、丁○○及辛○○（已歿，另為公訴不受理之諭知，容後述）七人均係桃園縣觀音鄉保障村村民
    ，渠等為抗議「轅碩環保公司」（下稱「轅碩公司」）在該村內興建垃圾掩埋場
    ，早對轅碩公司不滿甚久，故於民國九十年二月六日下午十時許，告訴人即轅碩
    公司員工己○○、乙○○二人分別駕駛車牌號碼ＬＪ—二九七七號及ＬＥ—一０
    四０號自用小客車，自該公司下班之際，被告壬○○等七人竟共同在該公司前之
    桃園縣觀音鄉鄉通往四十一號村道口阻擋，分持石頭、棍棒、鋼筋等物
    砸毀其二人駕駛之自用小客車車窗、鈑金致令不堪用，足以生損害於告訴人己○○、乙○○二人，被告壬○○並出言用台語恐嚇告訴人二人稱：「打死他」，使
    告訴人二人心生畏懼，致生危害於安全，因認被告壬○○涉有刑法第三百零五條
    之恐嚇罪嫌及同法第三百五十四條之毀損罪嫌，被告庚○○、戊○○、丙○○、
    甲○○及丁○○則涉有刑法第三百五十四條之恐嚇罪嫌云云。
二、公訴人認被告壬○○、庚○○、戊○○、丙○○、甲○○、丁○○等六人涉有前
    揭罪嫌，無非係以告訴人二人之指訴、遭毀損之車輛照片及被告等人長期在前開
    路段聚集抗議，渠等臉孔亦為轅碩公司員工所熟識等情之推論，為其主要論據。
    按犯罪事實應依證據認定之，無證據不得推定其犯罪事實。又不能證明被告犯罪
    者，應諭知無罪之判決，刑事訴訟法第一百五十四條及第三百零一條第一項分別
    定有明文。次按，告訴人之告訴，本以使被告受刑事訴追為目的，故其陳述是否
    與事實相符，自應調查其他證據，以資審認，茍其所為攻擊之詞，尚有瑕疵，則
    在此瑕疵未予究明以前，即不能遽採為斷罪之基礎，此亦有最高法院六十九年台
    上字第一五三一號判例意旨可供參照。且認定犯罪事實應憑積極證據，倘積極證
    據不足以為不利於被告事實之認定時，即應為有利被告之認定，更不必有何有利
    之證據，最高法院三十年上字第八一六號判例意旨參照。又所謂「積極證據足以
    為不利於被告事實之認定」者，係指據為訴訟上證明之全盤證據資料，在客觀上
    已達於通常一般之人均不致有所懷疑，而得確信被告確曾犯罪之程度，若未達到
    此一程度，而有合理之懷疑存在，即無從為被告有罪之確信時，自應為被告無罪
    之判決，此亦有最高法院七十六年台上字第四九八六號判例意旨可供參照。
三、訊據被告庚○○、戊○○、丙○○、甲○○、丁○○均堅決否認有何毀損犯行，
    被告壬○○亦堅決否認有何恐嚇及毀損犯行，被告壬○○辯稱：當天轅碩公司找
    了青少年來挖路障，並將村民圍住，其後來就回到工寮內看監視錄影帶，欲查看
    有哪些青少年在挖路障，其並未毀損告訴人之車輛，亦未恐嚇告訴人等語；被告
    庚○○辯稱：當天其在海邊抓鰻苗，不在現場等語；被告戊○○辯稱：其當時帶
    著一個約二歲多的小孩，在工寮內看電視，當時已有青少年將村民圍住，其不可
    能參與毀損等語；被告丙○○辯稱：當天轅碩公司找人來挖路障時，其與其他村
    民就被趕走，不知告訴人之車輛何時被毀損等語；被告甲○○辯稱：其於當天下
    午九時許到場時，警察已在現場，其並未看到告訴人之車輛，亦未見到前開車輛
    遭毀損等語；被告丁○○辯稱：轅碩公司找人來挖路障，又找很多人來圍住村民
    ，其都沒能耐阻止，怎麼可能去毀損告訴人之車輛等語。經查：
（一）就告訴人何時報警及製作筆錄乙節詢之告訴人二人，告訴人己○○陳稱：「（
      問：車子被砸後，何時去做筆錄？何時拍照的？）第二天我去警局作筆錄時，
      有員警到我家附近的停車場拍車被毀損的照片。」、「（問：乙○○的車子在
      何處拍？）我不知道。第二天我們一起去警局作筆錄，但是我的車子是警察拍
      照，乙○○的照片部分，我不確定也不知他停放在何處。」、「（問：紅色的
      車子是否為乙○○的車子？）是。」等語，告訴人乙○○陳稱：「（問：車子
      被損壞後是何時、何處拍照？）案發幾天後在己○○家中拍照的。因我把車開
      到己○○家中擺放，己○○的車子停在工地。」、「（問：是否知道己○○車
      子被砸的情形？）當時他的車跟在我車後面約五、六十公尺的距離，但己○○
      沒有衝出去。我沒有看到他車被砸當時的情形。」等語，互有不符，蓋告訴人
      乙○○若是將車駛至告訴人己○○家中擺放，告訴人己○○豈有不知之理，另
      告訴人己○○事後係將受損車輛停放住處附近之停車場供承辦警員拍照取證，
      亦非如告訴人乙○○所述「告訴人己○○的車子停在工地」云云，再者，告訴
      人二人同為公司員工，倘渠等所駕駛之車輛，確於右揭時地遭被告壬○○等人
      毀損，則衡情渠等自應向警方報案，且對對方車輛遭毀損之情形互相關切，甚
      或共同研擬對應之道，或向公司報告受損情形才是，然則告訴人二人不僅未同
      時至警局製作筆錄，渠等對身為同事之對方所駕車輛受創情形咸不知情、互不
      關心之態度及舉動，實與常情不符。
（二）次就受理告訴人報案之情形詢之證人即草漯派出所警員黃志立、方家豪二人，
      證人黃志立證稱：「（問：當時報案情形？）我們接獲轅碩公司報案，說現場
      有該公司員工車輛遭到毀損，我們到現場去處理，我們看到保障村村民三、四
      十名與轅碩公司員工一、二十人在互相對峙，當時我們把巡邏車停放在雙方中
      間，並維持秩序，不要讓他們打起來並維持秩序，我們是沒有看到保障村村民
      的毀損車輛的情形，但我們在現場確實是有看到轅碩公司有一部車被毀損，那
      部車如偵卷第三十五頁照片所示）。」、「（問：提示偵卷第三十七頁，有無
      看到照片中的車？）沒有。」、「（問：提示職務報告書，有何意見？）我們
      確實有看到一輛車已經遭到毀損，但我們沒有看到是何人毀損該車輛。我們問
      轅碩公司的人，他們說是要出來，村民不讓他們出來，才破壞車子。村民也沒
      有承認他們有破壞車子。」、「（辯護人問：值班當天是何人接到報案電話？
      報案的內容？）當天不只接到有關車輛毀損的情形，因為當天都是在抗爭，所
      以我們接到現場報案電話時，我門也可以預期到現場可能會有車輛毀損的事情
      。」等語在卷，另自證人方家豪、黃志立二人提供之九十年二月六日下午八時
      五十分許受理各類案件紀錄表所載「報案內容：九十年二月六日下午八時五十
      分許，轅碩工地有糾紛」、「處理情形：一、經警方至現場瞭解，當時保障居
      民有二、三十人，台桀公司亦有二、三十人，雙方正在對峙、叫罵中。二、保
      障居民以小貨車Ｇ八—四六０三號擋住該產業道路出入口，致台桀公司欲從工
      地內要出入無法行駛。三、雙方彼此僵持，經警方勸導以照相現場存證後，台
      桀公司人亦離去，居民亦慢慢離去，當中並無發生肢體衝突。」等情，證人方
      家豪、黃志立並於當天之員警工作紀錄簿內記載「於二十至二十二時段，因至
      轅碩工地處理糾紛，台桀公司的人與保障居民雙方正在對峙、叫罵，雙方無發
      生任何不法之情事及衝突，經警方以照相現場存證並勸導後，台桀先行離開，
      保障居民亦陸續離開，故巡邏箱尚未巡簽，餘無事故。」等情，此有證人方家
      豪提供之受理各類案件紀錄表及員警工作紀錄簿各乙份附卷可佐，顯見證人方
      家豪、黃志立係於當天下午八時許即前往右揭地點處理保障村村民與轅碩公司
      間之抗爭事件，直至當天下午十時許始返回派出所並填寫前開工作紀錄簿，由
      此足徵被告壬○○、戊○○、丙○○、甲○○、丁○○等人所辯：當天下午八
      時許，有三、四十位青少年到現場圍住村民，限制村民之行動並拆除路障，當
      天警察也有到場處理等語，非屬子虛。再者，縱證人方家豪在右揭抗爭現場，
      確有看到一部遭毀損車輛，惟警方到場之時間均比告訴人指訴之犯罪時間（警
      詢中稱：「十時許」、偵查中改稱：「九時許」）更早，從而，徵諸告訴人二
      人之指訴，已有多處矛盾齟齬之處，顯有瑕疵，不可遽信。
（三）另觀諸告訴人己○○於警詢中指稱：「案發時有向草漯派出所報案，警員也有
      到場處理，並請我們至所製作筆錄‧‧‧」等語，佐以證人方家豪、黃志立二
      人前開證述情節觀之，倘告訴人二人之車輛確遭毀損並已報案，則渠等應趁警
      方到場之際，迅速向警方說明案發情形，並指明犯罪嫌疑人，要求警方當場處
      理並拍攝受損車輛之照片、保障村村民手持之物品或棄置附近地面之石頭、棍
      棒、鋼筋等物以為佐證，縱告訴人己○○躲進公司內不敢出面，其所屬公司之
      其他員工亦應代為向警方說明，以釐清事實及保全證據。詎告訴人二人不僅未
      當場向警方說明案情，警方復未在現場查得有何毀損車輛之情事，則告訴人二
      人嗣於案發數日後始向桃園縣警察局大園分局報案告訴被告壬○○等六人所涉
      毀損犯行此舉，即有違常理。
（四）查臺灣桃園地方法院檢察署九十年度偵字第四八六五號卷內第三十五頁至第三
      十九頁所附之車輛毀損照片，應為告訴人二人自行提供，此觀諸告訴人二人之
      警詢筆錄所言內容及各該照片上顯示之拍攝日期與製作筆錄日期不同即明，另
      據桃園縣警察局大園分局提供警員所拍攝之九十年二月六日現場照片內容，亦
      未發現有何前揭車輛遭毀損之情事存在，是偵查卷所附前開照片僅足證明告訴
      人所有之車輛於拍照當時有毀損之情形，尚無從作為認定被告壬○○等六人涉
      犯毀損罪之唯一依據。
（五）承前認定，告訴人己○○、乙○○所指訴之車輛遭毀損情節，既有前開瑕疵矛
      盾之處，復無積極證據足以證明被告壬○○等六人確實涉有右揭毀損之故意及
      犯行，不能認定被告壬○○等六人犯罪，則告訴人乙○○所指被告壬○○亦於
      砸車時出言恐嚇乙節，既經被告壬○○否認，復經證人即保障村村民許來春於
      本院審理中證稱：轅碩公司於九十年二月六日下午九時許找人前往右揭地點挖
      路障之際，其亦在現場，轅碩公司的人來後，將村民趕到旁邊去，之後警方有
      到場，其便和村長即被告壬○○到工寮內看錄影帶等語明確，此外又查無其他
      積極證據足資證明被告壬○○涉有恐嚇犯行，則告訴人乙○○指訴被告壬○○
      涉有恐嚇乙節，自有瑕疵，本院亦無從遽以採信而作為認定被告壬○○有罪之
      依據。
（六）綜上所述，縱被告壬○○等保障村之村民，與轅碩公司間確有於九十年二月六
      日下午八、九時許，因轅碩公司找人挖除路障乙事發生爭執，然並無積極證據
      證明被告壬○○等六人有公訴人所指毀損之犯行及故意，亦無積極證據證明被
      告壬○○有公訴人所指之恐嚇犯行，自難僅憑告訴人二人之指述及卷附車輛照
      片，而遽為對被告壬○○、庚○○、戊○○、丙○○、甲○○、丁○○等六人
      不利之認定，業如前述。揆諸首揭說明，公訴人所舉之證據不足以證明被告壬○○、庚○○、戊○○、丙○○、甲○○、丁○○六人確有前開犯行；此外，
      又查無其他積極證據，足認被告壬○○等六人確有公訴人所指之犯行，不能證
      明被告犯罪，依法應諭知無罪之判決。
（七）至被告庚○○於九十年二月六日當天晚上係在海邊捕捉鰻苗，並未出現在右揭
      抗爭現場乙節，固據證人楊木吉、莊龍盛於本院審理中到庭證述：渠等自農曆
      一月十五日開始，就每天晚上去海邊抓鰻苗，不清楚日期等語，經查：九十年
      二月六日當天為農曆一月十四日，翌日（即二月七日）始為農曆一月十五日，
      是證人楊木吉、莊龍盛二人之證述，是否確與事實相符，殊值生疑，惟被告庚○○既經本院為前開無罪之認定，則證人楊木吉、莊龍盛之證述雖不足以供本
      院為對被告庚○○有利之認定，亦不影響本院前開之認定，附此敘明。
四、公訴意旨另以：被告辛○○就前揭公訴意旨所載之犯行，與被告壬○○、庚○○
    、戊○○、丙○○、甲○○、丁○○間，具有犯意聯絡及行為分擔，亦共犯前開
    毀損犯行，認被告辛○○亦涉有刑法第三百五十四條之毀損罪嫌。按被告死亡者
    ，應諭知不受理之判決，刑事訴訟法第三百零三條第五款定有明文。經查，本件
    被告辛○○業於九十二年一月二十六日死亡，此有桃園縣觀音鄉戶政事務所九十
    二年三月十八日桃觀戶字第０九二０００一０五五號函所附戶籍謄本及個人基本
    資料查詢結果各乙份附卷可稽，徵諸前揭規定，本件被告辛○○部分，爰不經言
    詞辯論，逕為諭知不受理之判決。
據上論斷，應依刑事訴訟法第三百零一條第一項、第三百零三條第五款、第三百零七
條，判決如主文。
本案經檢察官邱曉華到庭執行職務。
中      華      民      國    九十二    年      四      月      九      日
                      臺灣桃園地方法院刑事第一庭
                                  審判長法  官  吳  爭  奇
                                        法  官  曾  雨  明
                                        法  官  胡  芷  瑜
右正本證明與原本無異
如不服本判決書應於送達後十日內向本院提出上訴狀。
                                        書記官  劉  晨  輝
中      華      民      國    九十二    年      四      月    十四      日


司法院資訊處製作；財團法人民間司法改革基金會備份。
